臺灣高等法院刑事判決
111年度上訴字第3822號
上  訴  人  
即  被  告  JOHANDI LEONARDY（中文姓名廖忠民，印尼籍）




選任辯護人  法律扶助基金會廖庭尉律師
上列上訴人即被告因毒品危害防制條例案件，不服臺灣臺北地方
法院111年度訴字第311號，中華民國111年8月24日第一審判決（
起訴案號：臺灣臺北地方檢察署111年度偵字第2157號），提起
上訴，本院判決如下：
    主  文
上訴駁回。
    事實及理由
一、本案審判範圍
  ㈠刑事訴訟法第348條第3項規定：「上訴得明示僅就判決之刑
    、沒收或保安處分一部為之」，而其立法理由指出：「為尊
    重當事人設定攻防之範圍，並減輕上訴審審理之負擔，容許
    上訴權人僅針對刑、沒收或保安處分一部提起上訴，其未表
    明上訴之認定犯罪事實部分，則不在第二審之審判範圍。如
    為數罪併罰之案件，亦得僅針對各罪之刑、沒收、保安處分
    或對併罰所定之應執行刑、沒收、保安處分，提起上訴，其
    效力不及於原審所認定之各犯罪事實，此部分犯罪事實不在
    上訴審審查範圍」。是科刑事項已可不隨同其犯罪事實而單
    獨成為上訴之標的，且上訴人明示僅就科刑事項上訴時，第
    二審法院即不再就原審法院所認定之犯罪事實為審查，而應
    以原審法院所認定之犯罪事實，作為論認原審量刑妥適與否
    的判斷基礎。
  ㈡本件上訴人即被告JOHANDI LEONARDY（中文姓名廖忠民）提
    起第二審上訴，上訴理由狀明確記載：「被告就原判決之科
    刑部分提起上訴」，並於本院審理中陳稱上訴要旨：針對量
    刑上訴，而未針對原審原判決之犯罪事實及所犯法條及罪名
    上訴等語（見本院卷第19、105頁），是認上訴人只對原審
    之科刑事項提起上訴無訛。依據前述說明，本院僅就原審判
    決量刑妥適與否進行審理，至於原審判決其他部分，則非本
    院審查範圍。
二、本案據以審查量刑妥適與否之原審所認定之犯罪事實、所犯
    罪名：　　
  ㈠犯罪事實：
　　JOHANDI LEONARDY（下稱廖忠民）明知大麻係屬毒品危害防
    制條例第2條第2項第2款明定之第二級毒品，不得販賣，竟
    仍意圖營利，基於販賣第二級毒品大麻之犯意，自民國109
    年4月間起，透過通訊軟體LINE與買家梁景超(綽號Peter)聯
    繫，雙方約定以每10公克新臺幣（下同）1萬8,000元至2萬8
    00元不等價格交易大麻，由梁景超先匯入約定價金至廖忠民
    所使用之其配偶楊舜文名下台北富邦商業銀行帳號00000000
    0000號帳戶，再由廖忠民於如附表所示之交易時間、價格、
    地點交付大麻予梁景超。嗣警方於109年12月1日持搜索票搜
    索第三人李明倫之居所，扣得李明倫種植之大麻成株等毒品
    ，並得知種子來源係由廖忠民所提供，而循線查悉上情。
　㈡所犯罪名　　        
    毒品危害防制條例第4條第2項之販賣第二級毒品罪。
三、駁回上訴之理由
　㈠被告上訴理由略以：本案犯罪之情狀顯可憫恕，科以最低刑
    度仍嫌過重，應適用刑法第59條規定減輕刑度，原審量刑過
    重，並請依法宣告緩刑等語。
　㈡經查：
　　⒈量刑係法院就繫屬個案犯罪之整體評價，為事實審法院得
      依職權自由裁量之事項，量刑判斷當否之準據，應就判決
      之整體觀察為綜合考量，並應受比例原則等法則之拘束，
      非可恣意為之，致礙其公平正義之維護，必須兼顧一般預
      防之普遍適應性與具體個案特別預防之妥當性，始稱相當
      。苟已斟酌刑法第57條各款所列情狀，而未逾越法定刑度
      ，如無偏執一端，致有明顯失出失入之恣意為之情形，上
      級審法院即不得單就量刑部分遽指為不當或違法（最高法
      院100年度台上字第5301號判決意旨參照）。
　　⒉原判決關於量刑部分，載明：　　　　
　　　⑴毒品危害防制條例第17條第2項部分：
　　　　按毒品危害防制條例第17條第2項自白減刑之規定，其
        立法理由係為使製造、販賣或運輸毒品案件之刑事訴訟
        程序儘早確定，並鼓勵被告自白認罪，以開啟其自新之
        路。查被告於偵查及審理中均自白犯行，應適用毒品危
        害防制條例第17條第2項規定減輕其刑。
      ⑵毒品危害防制條例第17條第1項部分：
        ①另按毒品危害防制條例第17條第1項規定「犯第4條至
          第8條、第10條或第11條之罪，供出毒品來源，因而
          查獲其他正犯或共犯者，減輕或免除其刑」，所稱「
          毒品來源」，係指被告原持有供己犯該條項所列之罪
          ，其毒品源自何人之謂。故其所犯倘係販賣毒品罪，
          則供出之毒品來源，自須係本案所販賣毒品之來源，
          始有適用之餘地。而所稱「因而查獲」，係指被告翔
          實供出毒品來源之具體事證，因而使有偵查（或調查
          ）犯罪職權之公務員知悉而對之發動偵查（或調查）
          ，並因而查獲（最高法院104年度台上字第3536號判
          決意旨參照）。又所謂「破獲」，指「確實查獲其人
          、其犯行」而言，然不以所供出之人業據檢察官起訴
          或法院判刑確定為限。如查獲之證據，客觀上已足確
          認該人、該犯行者，亦屬之（最高法院107年度台上
          字第2787號、108年度台上字第665號及109年度台上
          字第567、608、1893號判決意旨參照）。
        ②查被告於偵查中供承其毒品來源為施皓偉，使警方因
          而查獲施皓偉於109年3月至12月間販賣大麻予被告，
          並經臺灣臺北地方檢察署檢察官起訴及原審法院於11
          1年3月4日以110年度訴字第963號判決在案，有員警
          沈秉涵於偵查中之證述、職務報告、臺灣臺北地方檢
          察署110年度偵字第16333號、25618號起訴書在卷可
          參（見北檢111年度偵字第2157號卷第2157號卷第69
          至72、93頁），此見被告確有供出毒品來源，並使偵
          查機關因而查獲其他正犯施皓偉，核與毒品危害防制
          條例第17條第1項規定相符，又被告為主要販毒者並
          獲取利益，雖供出毒品來源並協助偵查機關追查，然
          依其犯罪情節，尚無免除其刑之必要，併此敘明。衡
          酌本案犯罪之具體犯罪情節，就被告本案各次販賣第
          二級毒品犯行，均依該條項之規定，遞減輕其刑。
　　　⑶又按刑法第59條之酌量減輕其刑，必於犯罪之情狀，在
        客觀上足以引起一般同情，認為即予宣告法定最低度刑
        期，猶嫌過重者，始有其適用（最高法院51年台上字第
        899號判決意旨參照）。原審斟酌被告所為如附表部分
        ，因論以毒品危害防制條例第4條第2項之販賣第二級毒
        品罪，屬最輕法定本刑為10年以上有期徒刑，該刑度實
        不可謂不重，惟已依同條例第17條第2項及第1項遞減輕
        其刑，此部分依前開規定減輕後之法定最低刑度已低於
        2年（1年8月），難認其犯罪之情狀尚堪憫恕，爰不依
        刑法第59條規定酌減其刑，是被告及辯護人就此部分之
        主張即無理由，不足採信。
　　  ⑷以行為人責任為基礎，審酌被告正值青年，竟不思以正
        途賺取財物，而以販賣毒品營利，助長施用行為更形氾
        濫；兼衡其於8個月內有7次販毒行為，販毒對象1人，
        販毒所得合計為13萬800元；然其犯後就附表部分均有
        供出毒品來源，使警方因而查獲，有助於犯罪之追查及
        擴大防制毒品之成效，且於偵審均自白犯行，犯後態度
        良好，併考量其智識程度、經濟狀況、家庭狀況等一切
        情狀（見原審卷第102頁），分別量處如附表編號1至7
        之「主文」欄所示之刑，並定其應執行有期徒刑2年4月
        。
      ⑸綜上，原判決於量刑時，業已適用毒品危害防制條例第1
        7條第1項、第2項規定遞減輕其刑，並說明不適用刑法
        第59條減輕其刑，且詳予審酌刑法第57條各款及前開所
        列情狀，予以綜合考量，且就刑罰裁量職權之行使，既
        未逾越法律所規定之範圍，亦無濫用權限之情形。
　㈢另查，刑法第59條之酌量減輕，必於犯罪另有特殊之原因與
    環境等，在客觀上足以引起一般同情，認為即予宣告法定低
    度刑期尤嫌過重者，始有其適用。本案被告意圖營利販賣第
    二級毒品給他人，主觀可非難性高，危害社會秩序，其犯罪
    情狀，客觀上難認有何足以引起一般同情而顯可憫恕；又本
    案依毒品危害防制條例第17條第1項、第2項遞減輕其刑後，
    已難謂有何情輕法重之情形，實難適用刑法第59條規定酌減
    其刑。被告上訴主張適用刑法第59條規定酌減其刑，自難採
    酌。
　㈣此外，被告意圖營利販賣第二級毒品給他人，主觀可非難性
    高，危害社會秩序，應予責難；又毒品危害防制條例第4條
    第2項之犯賣第二級毒品罪法定刑為「無期徒刑或10年以上
    有期徒刑，得併科新臺幣1,500萬元以下罰金」，原審對被
    告量處附表編號1至7之「主文」所示有期徒刑1年10月（共7
    罪），核屬中低度之宣告刑，並無上訴意旨所指過重之情。
    從而，被告以適用刑法第59條規定酌減其刑、原審量刑過重
    為由提起上訴，均無理由，應予駁回。
四、刑法第74條第1項規定：「受2年以下有期徒刑、拘役或罰金
    之宣告，而有下列情形之一，認以暫不執行為適當者，得宣
    告2年以上5年以下之緩刑，其期間自裁判確定之日起算：一
    、未曾因故意犯罪受有期徒刑以上刑之宣告者。二、前因故
    意犯罪受有期徒刑以上刑之宣告，執行完畢或赦免後，五年
    以內未曾因故意犯罪受有期徒刑以上刑之宣告者」。經查：
    被告另有違反毒品危害防制條例案件，經本院於111年7月6
    日以110年度上訴字第3583號各判處有期徒刑1年8月、2年等
    情，有本院被告前案紀錄表、本院110年度上訴字第3583號
    判決（見本院卷第37至49頁）在卷可按，自不符合上開刑法
    第74條第1項第1款、第2款之緩刑要件，被告及其辯護人請
    求宣告緩刑乙節，於法未合，本案被告自不得宣告緩刑，附
    此指明。
據上論斷，應依刑事訴訟法第368條，判決如主文。
本案經檢察官徐名駒提起公訴，檢察官賴正聲到庭執行職務。
中　　華　　民　　國　　111 　年　　12　　月　　1 　　日
              　  刑事第二十三庭審判長法　官  許永煌
　　　　　　　　　　　　　　　　　    法　官  吳定亞
　　　　　　　　　　　　　　　　　    法　官  黃美文
以上正本證明與原本無異。
如不服本判決，應於收受送達後20日內向本院提出上訴書狀，其
未敘述上訴之理由者並得於提起上訴後20日內向本院補提理由書
（均須按他造當事人之人數附繕本）「切勿逕送上級法院」。
                                　    書記官  彭威翔
中　　華　　民　　國　　111 　年　　12　　月　　2 　　日
附錄：原判決論罪科刑法條
毒品危害防制條例第4條第2項
製造、運輸、販賣第二級毒品者，處無期徒刑或10年以上有期徒
刑，得併科新臺幣1千5百萬元以下罰金。
【附表】：  
編號 交易時間 地點 價格 匯款時間 原判決主文　 1 109年4月11日中午12時許 新北市林口區廣一停車場 18,000元 109年4月8日凌晨2時25分 JOHANDI LEONARDY販賣第二級毒品，處有期徒刑壹年拾月。 2 109年5月8日下午7時19分許 臺北市○○區○○0號公園 18,000元 109年5月7日下午8時35分 JOHANDI LEONARDY販賣第二級毒品，處有期徒刑壹年拾月。 3 109年8月4日下午7時許 臺北市○○區○○0號公園 18,000元 109年8月4日中午12時18分 JOHANDI LEONARDY販賣第二級毒品，處有期徒刑壹年拾月。 4 109年8月21日下午8時51分許 臺北市○○區○○○路00巷0弄00號停車場 18,000元 109年8月19日下午6時44分 JOHANDI LEONARDY販賣第二級毒品，處有期徒刑壹年拾月。 5 109年9月10日下午8時許 新北市○○區○○路0號(中華高中) 19,000元 109年9月9日下午8時3分 JOHANDI LEONARDY販賣第二級毒品，處有期徒刑壹年拾月。 6 109年10月16日下午6時許 新北市林口區廣一停車場 19,000元 109年10月15日上午9時52分 JOHANDI LEONARDY販賣第二級毒品，處有期徒刑壹年拾月。 7 109年12月4日中午12時11分許 新北市林口區廣一停車場 20,800元 109年12月3日下午2時1分 JOHANDI LEONARDY販賣第二級毒品，處有期徒刑壹年拾月。 合計   130,800元